【裁判字號】    92,訴,1458
【裁判日期】    920804
【裁判案由】    毒品危害防制條例
【裁判全文】
臺灣板橋地方法院刑事判決                        九十二年度訴字第一四五八號
    公  訴  人  臺灣板橋地方法院檢察署檢察官
    被      告  甲○○
右列被告因違反毒品危害防制條例案件，經檢察官提起公訴（九十二年度毒偵字第八
七七號），本院判決如左：
    主  文
甲○○施用第一級毒品，累犯，處有期徒刑拾月。扣案之海洛因壹包（淨重點貳壹
公克、包裝重零點貳伍公克）沒收銷燬之。
    事  實
一、甲○○曾有違反麻醉藥品管理條例、肅清煙毒條例及毒品危害防制條例等案件前
    科，其所犯最近一次違反毒品危害防制條例案件，經臺灣高等法院於民國八十八
    年十月七日駁回上訴維持原判處有期徒刑八月確定，於八十九年十月二十六日在
    監執行完畢。其另於八十六年間因違反毒品危害防制條例案件，經臺灣高等法院
    依職權裁定送觀察、勒戒後，認無繼續施用毒品之傾向，嗣經該院以八十七年度
    上易字第三○七七號判決免訴確定；再於八十八年三月十日，因違反毒品危害防
    制條例案件，經臺灣板橋地方法院檢察署檢察官聲請本院依毒品危害防制條例之
    規定送觀察、勒戒，嗣由本院以八十八年度毒聲字第二二六三號裁定送觀察、勒
    戒，經勒戒結果，因有繼續施用毒品之傾向，而經臺灣板橋地方法院檢察署檢察
    官聲請本院裁定令入戒治處所施以強制戒治一年，並經臺灣板橋地方法院檢察署
    檢察官於八十八年四月三十日以八十七年度偵字第二四三七五號、第二四三八○
    號向本院提起公訴，並由本院以八十八年易字第二○○六號判處有期徒刑八月，
    經上訴後，由臺灣高等法院於八十八年十月七日以八十八年上訴字第三一○○號
    上訴駁回確定，詎甲○○猶不知悔改，明知海洛因係毒品危害防治條例第二條第
    二項第一款所列之第一級毒品，不得施用，竟仍基於施用第一級毒品海洛因之犯
    意，於九十一年十一月十八日下午四時五十分許為警採尿前二十六小時內某時（
    自同日下午三時四十分起至同日四時五十分許，在警局之時間除外），在不詳處
    所，以不詳之方式，施用第一級毒品海洛因一次。嗣於九十一年十一月十八日下
    午三時四十分許，在臺北縣板橋市○○路二一巷二號一樓旁為警查獲，並扣得海
    洛因一包（淨重三‧二一公克、包裝重○‧二五公克）在案，嗣經警採其尿液送
    臺灣檢驗科技股份有限公司檢驗結果發現有嗎啡陽性反應而偵悉上情。且其經警
    解送檢察官偵查，檢察官以其有施用海洛因之犯行，依毒品危害防制條例規定，
    向本院提出聲請，經本院於九十二年五月二日以九十二年度毒聲字第一三八六號
    裁定令其入戒治處所施以強制戒治一年。
二、案經臺北縣政府警察局報請臺灣板橋地方法院檢察署檢察官偵查起訴。
    理  由
一、訊據被告甲○○矢口否認有何施用海洛因之犯行，辯稱：其於九十一年十一月十
    八日為警採尿前二十六小時內並未施用云云。惟查，被告經警查獲時所採取之尿
    液，經送鑑定結果，確呈嗎啡陽性反應，有臺灣檢驗科技股份有限公司於九十一
    年十一月二十九日出具之濫用藥物尿液檢驗報告一件附於偵查卷可稽；再被告對
    於上開時地經警採尿之過程，係由承辦警員交付其一乾淨之空瓶，而由其親自排
    尿注入空瓶，予以封箴等情，並不爭執，是以採尿過程並無瑕疵可指，則查本件
    之檢驗方法係以酵素免疫分析法為之，並以氣相層析儀分析法、氣相層析質譜儀
    分析法確認，有前述檢驗報告上載其檢驗方法可按，則參諸法務部八十五年九月
    二十六日（85）發技字第85114952號函示：「單以免疫分析法檢驗尿液，有可能
    因交叉反應，而對服用幾種其他非煙毒或甲基安非他命藥物者之尿液產生偽陽性
    之結果，然若搭配薄層分析法，應可摒除大部分之偽陽性問題，至於使用氣相層
    析質譜儀分析法確認，則可完全排除偽陽性之干擾」之內容，本件上述檢驗之方
    法即亦無瑕疵可言；又依法務部調查局第六處（八十）發技一字第一一○號函示
    ：「人體吸食安非他命，經尿液排出之時間，依吸食量多寡、人體代謝功能、吸
    食者之年齡及性別不同而有所差異；一般而言吸食者在四十八小時內所排泄之尿
    液，均有可能被檢出。若經常或大量吸食，則經尿液排出時間約可延長至四天。
    」及依行政院衛生署藥物食品檢驗局八十一年九月八日藥檢壹字第8114885號
    函示：「海洛因經注射入人體後，約%於二十四小時內自尿中排出，一般而言
    ，尿液中能否驗出嗎啡陽性反應與其投與量、投與途徑、採尿時間、個人體質及
    檢驗方法之靈敏度有關，國外曾有文獻報導注射六毫克之海洛因鹽酸鹽，其代謝
    物嗎啡之平均可檢出時限約為二十六小時」之見解，另參以海洛因於人體內會代
    謝成嗎啡，因此涉嫌海洛因之施用者係檢驗其尿液中之嗎啡反應等情，為本院職
    務上已知之事實，復觀以目前常見施用之毒品皆係海洛因，甚少或甚至未見有施
    用鴉片或嗎啡者之常情，足見被告於九十一年十一月十八日下午四時五十分許為
    警採尿前二十六小時內某時（自同日下午三時四十分起至同日四時五十分許，在
    警局之時間除外），應有施用第一級毒品海洛因之情不虛，否則其於前揭時地經
    警所採集之尿液，應無嗎啡陽性反應。況被告於警詢時亦已自承其最後一次施用
    毒品係於九十一年十月底左右施用海洛因等語不虛（見偵查卷第七頁），益徵其
    應有施用海洛因之情無訛，此外，復有海洛因一包（淨重三‧二一公克、包裝重
    ○‧二五公克）扣案可證，綜上論述，被告空言否認未施用海洛因乙節，尚難採
    信，本件事證已臻明確，被告施用海洛因之犯行，洵堪認定，應依法論科。
二、核被告所為，係犯毒品危害防制條例第十條第一項之施用第一級毒品罪。又其施
    用前持有海洛因之犯行，為高度之施用行為所吸收，不另論罪。次查，被告有如
    事實欄所示之前科，此有臺灣高等法院被告全國前案紀錄表一份在卷可憑，其於
    有期徒刑執行完畢五年內再犯本件有期徒刑以上之罪，為累犯，應依刑法第四十
    七條之規定加重其刑。爰審酌被告已有多次施用毒品紀錄，仍違反禁令非法施用
    足以導致精神障礙與生命危險之毒品，暨其犯罪之動機、目的、次數及事後否認
    施用海洛因犯行等一切情狀，量處如主文所示之刑，以示懲儆。
三、扣案之海洛因一包（淨重三‧二一公克、包裝重○‧二五公克），屬第一級毒品
    ，為違禁物，依毒品危害防制條例第十八條第一項前段規定，應予宣告沒收銷燬
    之。
據上論斷，應依刑事訴訟法第二百九十九條第一項前段，毒品危害防制條例第十條第
一項、第十八條第一項前段，刑法第十一條前段、第四十七條，判決如主文。
本案經檢察官到壽勤偉庭執行職務。
中      華      民      國    九十二    年      八      月      四      日
                                  臺灣板橋地方法院刑事第五庭
                                       法  官  邱  靜  琪
右正本證明與原本無異。
如不服本判決，應於判決送達後十日內向本院提出上訴狀 (應附繕本) ，上訴於臺灣
高等法院。
                                       書記官  黃 頌 棻
中      華      民      國    九十二    年      八      月      六      日
附錄本案論罪科刑法條全文：
毒品危害防制條例第十條：
施用第一級毒品者，處六月以上五年以下有期徒刑。
施用第二級毒品者，處三年以下有期徒刑。


司法院資訊處製作；財團法人民間司法改革基金會備份。
